---
title: "ekperyment"
author: "WLara"
date: "1 września 2019"
output: html_document
---

```{r setup, include=FALSE}
knitr::opts_chunk$set(echo = TRUE)
```

W tym ekperymencie pokażemy jak względem siebie mają się opisane w naszej pracy schematy. Wszystkie przybliżenia danej funckji zaprezentujemy na wspólnym wykresie. Ponadto pokażemy jak istotny jest dobór odpowiedniego $N$. Zobaczymy jak schematy pracują dla :
$$
\begin{itemize}
\item N=1000
\item N=100
\item N=10
\end{itemize}
$$
Weźmy równanie różniczkowe postaci:

$$
x'' = -x \quad x(0)=0, x'(0) = 1.
$$
Jego rozwiązaniem jest oczywiście funkcja $\sin(t)$
 
##Euler_Otwarty

```{r}
schemat_otwarty = function(rownanie1, x0 , t0, h, N){
  t = seq(from=t0, to=t0+N*h,length.out = N+1)
  xn = matrix(0, nrow = length(x0), ncol = N+1)
  xn[,1] = x0
  t[1] = t0
  for (i in 2:(N+1)){
    xn[,i] = xn[,i-1]+h*rownanie1(t[i-1], xn[,i-1])
  }
  result1 = list(time=t, values=xn)
  return(result1)
}
```


## RK4_otwarty

```{r}
RK4_otwarty= function(rownanie2, x0 , t0, h, N){
  t = seq(from=t0, to=t0+N*h,length.out = N+1)
  xn = matrix(0, nrow = length(x0), ncol = N+1)
  xn[,1] = x0
  t[1] = t0
  for (i in 2:(N+1)){
    K1 = rownanie2(t[i-1],  xn[,i-1])
    K2 = rownanie2(t[i-1] + (h/2), xn[,i-1] + (h/2)*K1)
    K3 = rownanie2(t[i-1] + (h/2), xn[,i-1] + (h/2)*K2)
    K4 =  rownanie2(t[i-1] + h, xn[,i-1] + h*K3)
    xn[,i] = xn[,i-1]+(h/6)*(K1 + 2*K2 + 2*K3 + K4)
   
  }
  result2 = list(time=t, values=xn)
 return(result2)
}
```
 
##Schemat_brzegowy

```{r}
library(matlib)

schemat_brzegowy = function(f, c , t0 , tN, x0, xN , N)
{
  h = (tN-t0)/N
   t = seq(from=t0, to=t0+(N-2)*h,length.out = N-1)
   A = diag(-2,nrow=N-1,ncol=N-1)
   A[row(A) - col(A) == -1] = 1
   A[row(A) - col(A) == 1] = 1-c*h^2
   b = -1 * f(t) * h^2
   b[1] = b[1] - (1-c*h^2) * x0
   b[N-1] = b[N-1] - xN
   x = solve(A, b)
   result3 = list(time=c(t0, t, tN), values = c(x0, x, xN))
   return(result3)
}
```



Zaprezentujemy teraz wykres wspólny przybliżeń funkcji $ sin(t) $ uzyskanych przez powyższe schematy. Kolor czerowny odpowiada przybliżeniu otrzymanego przez schemat Eulera, zielony obrazuje przybliżenie otrzymane z RK_4 natomiast fioletowy pokazuje schemat_brzegowy. Otrzymane przybliżenia są dla $N=1000$.

##N=1000

```{r}
rownanie1 = function(t ,x) {
  y = rep(0, times =2)
  y[1] = x[2]
  y[2] = -x[1]
  return(y)
}

x0 = c(0, 1)
t0 = 0
t_end = 10 
N = 1000
h = (t_end - t0) / N


solution1 = schemat_otwarty(rownanie1, x0, t0, h , N)
```

```{r}
rownanie2 = function(t ,x) {
  y = rep(0, times =2)
  y[1] = x[2]
  y[2] = -x[1]
  return(y)
}

x0 = c(0, 1)
t0 = 0
t_end = 100 
N = 1000
h = (t_end - t0) / N


solution2 = RK4_otwarty(rownanie2, x0, t0, h , N)
```

```{r}
f = function(t){
  return(rep(0,times = length(t)))
  }
c = -1
t0 = 0
tN = pi/2
x0 = 0
xN = 1
N =1000

solution3 = schemat_brzegowy(f,c, t0, tN, x0, xN, N)

```


```{r}
rownanie3 = function(t ,x) {
  y = rep(0, times =2)
  y[1] = x[2]
  y[2] = -x[1]
  return(y)
}

x0 = 0
xN = 1
t0 = 0
t_end = pi/2 
N = 1000
c = -1

h = (t_end-t0)/N
   t = seq(from=t0, to=t0+(N-2)*h,length.out = N-1)
   A = diag(-2,nrow=N-1,ncol=N-1)
   A[row(A) - col(A) == -1] = 1
   A[row(A) - col(A) == 1] = 1-c*h^2
   b = -1 * f(t) * h^2
   b[1] = b[1] - (1-c*h^2) * x0
   b[N-1] = b[N-1] - xN
   x = solve(A, b)
   solution3 = list(time=c(t0, t, tN), values = c(x0, x, xN))
```

```{r}
t = seq (t0, to= 4*pi, by=0.01)
plot(t, sin(t), type = 'l', col = 'black')
lines(solution1$time, solution1$values[1,], col='red')
lines(solution2$time, solution2$values[1,], col='green')
lines(solution3$time, solution3$values, col='purple')
```


Zobaczmy jak nasze schematy zachowują się jeżeli zmniejszymy nasze N. 

## N=100 
```{r}
rownanie1 = function(t ,x) {
  y = rep(0, times =2)
  y[1] = x[2]
  y[2] = -x[1]
  return(y)
}

x0 = c(0, 1)
t0 = 0
t_end = 10 
N = 100
h = (t_end - t0) / N


solution1 = schemat_otwarty(rownanie1, x0, t0, h , N)
```

```{r}
rownanie2 = function(t ,x) {
  y = rep(0, times =2)
  y[1] = x[2]
  y[2] = -x[1]
  return(y)
}

x0 = c(0, 1)
t0 = 0
t_end = 100 
N = 100
h = (t_end - t0) / N


solution2 = RK4_otwarty(rownanie2, x0, t0, h , N)
```

```{r}
f = function(t){
  return(rep(0,times = length(t)))
  }
c = -1
t0 = 0
tN = pi/2
x0 = 0
xN = 1
N =100

solution3 = schemat_brzegowy(f,c, t0, tN, x0, xN, N)

```

```{r}
rownanie3 = function(t ,x) {
  y = rep(0, times =2)
  y[1] = x[2]
  y[2] = -x[1]
  return(y)
}

x0 = 0
xN = 1
t0 = 0
t_end = pi/2 
N = 100
c = -1

h = (t_end-t0)/N
   t = seq(from=t0, to=t0+(N-2)*h,length.out = N-1)
   A = diag(-2,nrow=N-1,ncol=N-1)
   A[row(A) - col(A) == -1] = 1
   A[row(A) - col(A) == 1] = 1-c*h^2
   b = -1 * f(t) * h^2
   b[1] = b[1] - (1-c*h^2) * x0
   b[N-1] = b[N-1] - xN
   x = solve(A, b)
   solution3 = list(time=c(t0, t, tN), values = c(x0, x, xN))
```
Wykres dla $N=100$ . Kolory przybliżeń pozostają te same.

```{r}
t = seq (t0, to= 4*pi, by=0.01)
plot(t, sin(t), type = 'l', col = 'black')
lines(solution1$time, solution1$values[1,], col='red')
lines(solution2$time, solution2$values[1,], col='green')
lines(solution3$time, solution3$values, col='purple')
```

Ponownie zmnijeszamy nasze $N$. 

##N=10
```{r}
rownanie1 = function(t ,x) {
  y = rep(0, times =2)
  y[1] = x[2]
  y[2] = -x[1]
  return(y)
}

x0 = c(0, 1)
t0 = 0
t_end = 10 
N = 10
h = (t_end - t0) / N


solution1 = schemat_otwarty(rownanie1, x0, t0, h , N)
```

```{r}
rownanie2 = function(t ,x) {
  y = rep(0, times =2)
  y[1] = x[2]
  y[2] = -x[1]
  return(y)
}

x0 = c(0, 1)
t0 = 0
t_end = 100 
N = 10
h = (t_end - t0) / N


solution2 = RK4_otwarty(rownanie2, x0, t0, h , N)
```

```{r}
f = function(t){
  return(rep(0,times = length(t)))
  }
c = -1
t0 = 0
tN = pi/2
x0 = 0
xN = 1
N =10

solution3 = schemat_brzegowy(f,c, t0, tN, x0, xN, N)

```

```{r}
rownanie3 = function(t ,x) {
  y = rep(0, times =2)
  y[1] = x[2]
  y[2] = -x[1]
  return(y)
}

x0 = 0
xN = 1
t0 = 0
t_end = pi/2 
N = 10
c = -1

h = (t_end-t0)/N
   t = seq(from=t0, to=t0+(N-2)*h,length.out = N-1)
   A = diag(-2,nrow=N-1,ncol=N-1)
   A[row(A) - col(A) == -1] = 1
   A[row(A) - col(A) == 1] = 1-c*h^2
   b = -1 * f(t) * h^2
   b[1] = b[1] - (1-c*h^2) * x0
   b[N-1] = b[N-1] - xN
   x = solve(A, b)
   solution3 = list(time=c(t0, t, tN), values = c(x0, x, xN))
```

Wykres dla $N=10$ . Kolory przybliżeń pozostają te same.

```{r}
t = seq (t0, to= 10*pi, by=0.01)
plot(t, sin(t), type = 'l', col = 'black')
lines(solution1$time, solution1$values[1,], col='red')
lines(solution2$time, solution2$values[1,], col='green')
lines(solution3$time, solution3$values, col='purple')
```


Ten eksperyment miał na celu zaprezentowania dlaczego ważnym jest odpowiedni dobór $N$.
Im większe $N$ tym mnijeszy błąd przybliżenia. Najbardziej satysfakcjonujące otrzymaliśmy dla $N = 1000$. Przy $N = 10 $ widzimy, że nasze schematy są bardzo niedokładne. 

Porónamy teraz dokładność schematów dla innych przykładów równań różniczkowych.Wszystkie przybliżenia umieścimy na wspólnym wykresie.W tej części eksperymentu ustalmy,że $N=100$ Weźmy teraz równanie różniczkowe postaci

$$
y'=2y \quad y(0)=1
$$

Wiemy, że rozwiązaniem teoretycznym jest funckja :

$$
y = e^{2x}
$$

```{r}
rownanie1 = function(t ,x) {
  y = rep(0, times =2)
  y[1] = x[2]
  y[2] = -x[1]
  return(y)
}

x0 = c(0, 1)
t0 = 0
t_end = 10 
N = 1000
h = (t_end - t0) / N


solution1 = schemat_otwarty(rownanie1, x0, t0, h , N)
```

```{r}
rownanie2 = function(t ,x) {
  y = rep(0, times =2)
  y[1] = x[2]
  y[2] = -x[1]
  return(y)
}

x0 = c(0, 1)
t0 = 0
t_end = 100 
N = 1000
h = (t_end - t0) / N


solution2 = RK4_otwarty(rownanie2, x0, t0, h , N)
```

```{r}
f = function(t){
  return(rep(0,times = length(t)))
  }
c = -1
t0 = 0
tN = 100
x0 = 0
xN = 1
N =1000

solution3 = schemat_brzegowy(f,c, t0, tN, x0, xN, N)

```

```{r}
rownanie3 = function(t ,x) {
  y = rep(0, times =2)
  y[1] = x[2]
  y[2] = -x[1]
  return(y)
}

x0 = 0
xN = 1
t0 = 0
t_end = 100 
N = 1000
c = -1

h = (t_end-t0)/N
   t = seq(from=t0, to=t0+(N-2)*h,length.out = N-1)
   A = diag(-2,nrow=N-1,ncol=N-1)
   A[row(A) - col(A) == -1] = 1
   A[row(A) - col(A) == 1] = 1-c*h^2
   b = -1 * f(t) * h^2
   b[1] = b[1] - (1-c*h^2) * x0
   b[N-1] = b[N-1] - xN
   x = solve(A, b)
   solution3 = list(time=c(t0, t, tN), values = c(x0, x, xN))
```

Czarna linia wykresu przedstawia wykres funckji $ e^{2t}$. Kolor czerowny obrazuje przybliżenie tej funckji schematem Eulera, zielony pokazuje przybliżenie uzyskane przez metodą RK_4, natomiast fioletowy odpowiada przybliżeniu schematem brzegowym.

```{r}
t = seq (t0, to= 10, by=0.01)
plot(t, exp(2*t), type = 'l', col = 'black')
lines(solution1$time, solution1$values[1,], col='red')
lines(solution2$time, solution2$values[1,], col='green')
lines(solution3$time, solution3$values, col='purple')
```

Weźmy teraz równanie różniczkowe postaci
$$
y'= 2x +1 \quad y(0)=1
$$
Wiemy, że rozwiązaniem teorytycznym jest funkcja 
$$
y=x^2 + x + \frac{1}{2}
$$

```{r}
rownanie1 = function(t ,x) {
  y = rep(0, times =2)
  y[1] = x[2]
  y[2] = -x[1]
  return(y)
}

x0 = c(0, 1)
t0 = 0
t_end = 10 
N = 100
h = (t_end - t0) / N


solution1 = schemat_otwarty(rownanie1, x0, t0, h , N)
```

```{r}
rownanie2 = function(t ,x) {
  y = rep(0, times =2)
  y[1] = x[2]
  y[2] = -x[1]
  return(y)
}

x0 = c(0, 1)
t0 = 0
t_end = 100 
N = 100
h = (t_end - t0) / N


solution2 = RK4_otwarty(rownanie2, x0, t0, h , N)
```

```{r}
f = function(t){
  return(rep(0,times = length(t)))
  }
c = -1
t0 = 0
tN = 10
x0 = 0
xN = 1
N =100

solution3 = schemat_brzegowy(f,c, t0, tN, x0, xN, N)

```

```{r}
rownanie3 = function(t ,x) {
  y = rep(0, times =2)
  y[1] = x[2]
  y[2] = -x[1]
  return(y)
}

x0 = 0
xN = 1
t0 = 0
t_end = 10 
N = 100
c = -1

h = (t_end-t0)/N
   t = seq(from=t0, to=t0+(N-2)*h,length.out = N-1)
   A = diag(-2,nrow=N-1,ncol=N-1)
   A[row(A) - col(A) == -1] = 1
   A[row(A) - col(A) == 1] = 1-c*h^2
   b = -1 * f(t) * h^2
   b[1] = b[1] - (1-c*h^2) * x0
   b[N-1] = b[N-1] - xN
   x = solve(A, b)
   solution3 = list(time=c(t0, t, tN), values = c(x0, x, xN))
```

Czarna linia wykresu przedstawia wykres funckji $ x^2 + x + \frac{1}{2}$. Kolor czerowny obrazuje przybliżenie tej funckji schematem Eulera, zielony pokazuje przybliżenie uzyskane przez metodą RK_4, natomiast fioletowy odpowiada przybliżeniu schematem brzegowym.

```{r}
t = seq (t0, to= 100, by=0.001)
plot(t, t^2 + t + 1/2, type = 'l', col = 'black')
lines(solution1$time, solution1$values[1,], col='red')
#lines(solution2$time, solution2$values[1,], col='green')
#lines(solution3$time, solution3$values, col='purple')
```