---
title: "kody"
author: "WLara"
date: "12 sierpnia 2019"
output: html_document
---
#todo : modele:
#rk4(teoria do pracy plus kod)

```{r setup, include=FALSE}
knitr::opts_chunk$set(echo = TRUE)
```

# Schemat otwarty Eulera

W tej części rozważymy sobie równanie różniczkowe postaci 
$$
y' = -y^2, \quad y(0) = 1
$$

Wiemy, że rozwiązaniem teoretycznym tego problemu jest funkcja 

$$
y(x) = \frac{1}{1+x}, x \in [0,\infty].
$$

## Scehmat otwarty

Zdefiniujmy kod naszego schematu otwartego. Potrzeba w nim 5 parametrów.

* równania (funkcję prawej strony równania)
* warunku początkowego
* kroku $h$, 
* chwili $t_0$
* oraz ilości kroków $N$.

Przypomnijmy wzór na schemat otwarty
$$
x(t_n) = x(t_{n-1}) + hf(t_{n-1},x(t_{n-1}))
$$

```{r}
schemat_otwarty = function(rownanie, x0 , t0, h, N){
  t = seq(from=t0, to=t0+N*h,length.out = N+1)
  xn = matrix(0, nrow = length(x0), ncol = N+1)
  xn[,1] = x0
  t[1] = t0
  for (i in 2:(N+1)){
    xn[,i] = xn[,i-1]+h*rownanie(t[i-1], xn[,i-1])
  }
  result = list(time=t, values=xn)
  return(result)
}
```

```{r}
rownanie = function(t, x){
  return(-x^2)
}

x0 = c(1)
t0 = 0
t_end = 100  
N = 1000
h = (t_end - t0) / N


  
solution = schemat_otwarty(rownanie, x0, t0, h , N)
```

```{r}
t = seq(t0,t_end, by=0.001)
plot(t, 1/(1+t), type = 'l', col='black' )
lines(solution$time, solution$values, col='red')
```

Sprawdźmy dalej równanie drugiego rzedu postaci
$$
x'' = -x \quad x(0)=0, x'(0) = 1.
$$

Jego rozwiązaniem jest oczywiście funkcja $\sin(t)$

```{r}
rownanie = function(t ,x) {
  y = rep(0, times =2)
  y[1] = x[2]
  y[2] = -x[1]
  return(y)
}

x0 = c(0, 1)
t0 = 0
t_end = 10 
N = 100
h = (t_end - t0) / N


solution = schemat_otwarty(rownanie, x0, t0, h , N)


```


```{r}
t = seq (t0, t_end, by=0.01)
plot(t, sin(t), type = 'l', col = 'black')
lines(solution$time, solution$values[1,], col='red')
```

```{r}
macierz = matrix (0, nrow = 3, ncol = 4)
macierz
```

```{r}
macierz[,1] = c(1,2,3)
macierz
```

