---
title: "schemat_brzegowy"
author: "WLara"
date: "20 sierpnia 2019"
output: html_document
---

```{r setup, include=FALSE}
knitr::opts_chunk$set(echo = TRUE)
```

# Wprowadzenie

W dalszej części zainteresowaliśmy przejściem od zagadnień początkowych (proste dla noobów), do trudniejszych zagadnień - tj. zagadnień brzegowych. W tym eksperymencie przyjrzymy się liniowemu równaniu drugiego stopnia niejednorodnym z warunkami brzegowymi w przypadku jednowymiarowym

Interesuje nas równanie postaci
$$
\left\lbrace
\begin{array}{c}
-x''(t) + c x(t) = f(t), \quad t \in (a,b), \\
x(a) = \alpha \\
x(b) = \beta
\end{array}
\right.
$$

Do rozwiązania tego zagadnienia wykorzystamy nietypowy bo mieszane przybliżenie operatora drugiej pochodnej. Dokładnie skorzystamy z operatorów 

$$
\delta_h \colon x \mapsto \frac{x(t+h) - x(t)}{h}
$$
oraz

$$
\overline{\delta}_h \colon x \mapsto \frac{x(t) - x(t-h)}{h}
$$

Przybliżając 
$$
x'' \approx \delta_h \overline{\delta}_h x.
$$

# Kod eksperymentu

```{r}
library(matlib)

schemat_brzegowy = function(f, c , t0 , tN, x0, xN , N)
{
  h = (tN-t0)/N
   t = seq(from=t0, to=t0+(N-2)*h,length.out = N-1)
   A = diag(-2+c*h^2,nrow=N-1,ncol=N-1)
   A[row(A) - col(A) == -1] = 1
   A[row(A) - col(A) == 1] = -1
   b = -1 * f(t) * h^2
   b[1] = b[1] - x0
   b[N-1] = b[N-1] - xN
   x = solve(A, b)
   result = list(time=c(t0, t, tN), values = c(x0, x, xN))
   return(result)
}
```

 
 
```{r}
f = function(t){
  return(rep(0,times = length(t)))
  }
c = -1
t0 = 0
tN = pi/2 *3
x0 = 0
xN = 1
N =10

solution = schemat_brzegowy(f,c, t0, tN, x0, xN, N)
solution
```

Sprawdźmy dalej równanie drugiego rzedu postaci
$$
x'' = -x \quad x(0)=0, x'(0) = 1.
$$

Jego rozwiązaniem jest oczywiście funkcja $\sin(t)$

```{r}
rownanie = function(t ,x) {
  y = rep(0, times =2)
  y[1] = x[2]
  y[2] = -x[1]
  return(y)
}

x0 = 0
xN = 1
t0 = 0
t_end = pi/2 
N = 100
c = -1

h = (t_end-t0)/N
   t = seq(from=t0, to=t0+(N-2)*h,length.out = N-1)
   A = diag(-2+c*h^2,nrow=N-1,ncol=N-1)
   A[row(A) - col(A) == -1] = 1
   A[row(A) - col(A) == 1] = 1
   b = -1 * f(t) * h^2
   b[1] = b[1] -  x0
   b[N-1] = b[N-1] - xN
   x = solve(A, b)
   solution = list(time=c(t0, t, tN), values = c(x0, x, xN))

#solution = schemat_brzegowy(rownanie, c, t0,t_end,x0,xN, N)
```

```{r}
t = seq(0,to=4*pi, length.out = 1000)
plot(t, sin(t),type = 'l')
lines(solution$time, solution$values,col='red')
```

